臺灣高等法院刑事判決
110年度上訴字第482號
上  訴  人  臺灣新北地方檢察署檢察官
上  訴  人  
即  被  告  吳富家




選任辯護人  吳勇君律師
被      告  林哲任



上列上訴人因被告傷害案件，不服臺灣新北地方法院109年度訴
字第860號，中華民國109年11月24日第一審判決（起訴案號：臺
灣新北地方檢察署109年度偵字第2325號、第7949號），提起上
訴，本院判決如下：
    主  文
上訴駁回。
    事  實
吳富家與林哲任前有嫌隙，於民國108年10月15日9時6分許（起
訴書誤載為10分許，應予更正），在址設○○市○○區○○路00巷000○
0號與000-0號之兩間工廠交界處附近前（起訴書誤載為000之0號
前，應予更正），雙方因細故引發口角衝突，竟分別基於傷害之
犯意，吳富家先持鏟子朝林哲任揮擊，使林哲任受有左側手肘擦
傷之傷害，林哲任則予以反擊，先徒手敲擊吳富家頭部，再與吳
富家爭奪鏟子，並突然鬆手，致吳富家頭部朝下跌摔在路旁水溝
蓋，受有頭部挫傷併蜘蛛膜下腔出血、臉部擦挫傷及撕裂傷等傷
害。
    理  由
一、本案作為認定事實所引用被告以外之人於審判外之供述證據
    ，均未經當事人及辯護人於言詞辯論終結前聲明異議，本院
    審酌各該證據資料製作時之情況，亦無違法不當及證明力明
    顯過低之瑕疵，依刑事訴訟法第159條之5規定，認均有證據
    能力。
二、被告林哲任坦承傷害犯行，上訴人即被告吳富家則否認有何
    傷害犯行，辯稱：是因為林哲任一直罵我，我才會拿鏟子揮
    舞要他不要罵我，我沒有拿鏟子打他，實際上也沒有打到他
    等語。經查：
　㈠被告吳富家、林哲任本有嫌隙，於案發前不久因被告吳富家
    持鏟子在案發地點鏟土引起紛爭，雙方於前開時地產生肢體
    衝突，被告吳富家持鏟子朝被告林哲任揮擊，被告林哲任徒
    手敲擊被告吳富家頭部，再與被告吳富家爭奪鏟子，並突然
    鬆手，致被告吳富家頭部朝下跌摔在路旁水溝蓋，受有頭部
    挫傷併蜘蛛膜下腔出血、臉部擦挫傷及撕裂傷等傷害，被告
    林哲任則於案發後受有左側手肘擦傷之傷害等情，為被告吳
    富家、林哲任於本院審理中所不爭執(本院卷第79、116頁)
    ，並有○○市立聯合醫院109年3月20日○○醫歷字第0000000000
    號函、109年10月6日○○醫歷字第0000000000號函及檢附被告
    林哲任病歷資料、受傷照片、108年10月15日關於被告林哲
    任傷勢之診斷證明書、108年10月18日、109年4月20日關於
    被告吳富家傷勢之診斷證明書、被告吳富家受傷照片、現場
    及傷勢採證照片、現場監視器影像擷圖畫面、原審109年9月
    17日勘驗監視錄影光碟之筆錄及擷圖可供佐證（他卷第7、3
    3至37頁，偵字第2325號卷第9頁，偵字第7949號卷第31至38
    、67頁，原審訴字卷第52至54、71至82、87至97頁），此部
    分事實應堪認定。
　㈡本件爭點為，被告吳富家持鏟子朝被告林哲任揮擊，有無造
    成被告林哲任受有左側手肘擦傷之傷害，有下列證據可佐：
　⒈經原審勘驗監視錄影畫面結果，可見被告林哲任原朝向被告
    吳富家所在花圃位置與之對話，被告吳富家從花圃中跨步出
    現，並舉起手中鏟子至接近其頭部高度之位置朝被告林哲任
    揮，被告林哲任見狀伸出左手去阻擋，鏟子即大略往被告林
    哲任左手臂附近揮下等情，有原審109年9月17日勘驗筆錄及
    擷圖在卷可考（原審訴字卷第53、72至73頁），足見被告吳
    富家確有持鏟子朝被告林哲任左手臂附近揮下之情。
　⒉觀諸被告林哲任於案發後之傷勢照片（偵字第7949號卷第34
    頁，原審訴字卷第97頁），其左手肘外側確有紅色細條擦傷
    痕跡，而該傷勢之外觀型態，核與遭外力擦過而形成之傷勢
    情形吻合，堪認證人林哲任於警詢、偵查及原審審理中證稱
    此傷勢係因被告吳富家持鏟子朝其揮擊所致等語（偵字第79
    49號卷第20頁，他卷第43頁，原審訴字卷第131頁）應屬實
    在。
　⒊辯護人雖辯稱：從監視錄影畫面中可見鏟子並未擊中被告林
    哲任左手臂等語。然被告林哲任左手肘所受傷勢範圍甚小且
    僅係表淺之輕微擦傷，顯然該處皮膚受力時乃係與外力輕擦
    而過，且受力面積亦極為有限，本不易直接觀察到此等輕微
    傷勢與外力接觸情形，又被告吳富家持鏟子揮擊時，被告林
    哲任亦有伸出左手臂阻擋鏟子直接朝其揮擊，以鏟子及被告
    林哲任左手臂皆處在動作中之狀態，在監視器鏡頭與案發地
    點有一定距離之情形下，本難明確看出兩者接觸情況，自不
    能憑此率認被告吳富家持鏟子揮擊之行為並未造成被告林哲
    任之傷害。
　⒋辯護人固辯稱：被告林哲任之傷勢係其以左手肘至左手臂攻
    擊被告吳富家所致等語。惟由後續雙方肢體衝突過程可知，
    被告林哲任乃以左手握拳之姿勢敲打被告吳富家頭部，並非
    以左前臂至左手肘等處攻擊被告吳富家，有原審109年9月17
    日勘驗筆錄及擷圖在卷可考（原審訴字卷第53、75至76頁）
    ，衡諸常情，以拳頭攻擊他人較易施力，而以左手臂至左手
    肘處攻擊他人則非屬常見之攻擊姿態，尚無從逕認被告林哲
    任之傷勢係因其攻擊被告吳富家所造成。
　㈢起訴書固記載被告林哲任所為使被告吳富家受有腦腫瘤、水
    腦症等傷害，惟此部分係屬贅載，業經公訴檢察官於原審審
    理中予以更正(原審訴字卷第51頁)，併予敘明。　
  ㈣綜上所述，本案事證明確，被告吳富家、林哲任之傷害犯行
    堪以認定，均應依法論科。
　㈤被告吳富家雖聲請將監視錄影畫面送內政部警政署刑事警察
    局進行提高影像解析度之處理，惟本院依照卷內證據，已足
    認定被告吳富家有持鏟子揮擊被告林哲任使之受傷，是本件
    事證已明，被告吳富家聲請調查上開證據，核無必要。　
三、核被告吳富家、林哲任所為，均係犯刑法第277條第1項之傷
    害罪。
四、原審以被告吳富家、林哲任罪證明確，審酌被告吳富家、林
    哲任具鄰里關係，雖本有嫌隙，遇有爭執，仍應理性循平和
    方式解決衝突，惟被告吳富家竟未保持冷靜，先持鏟子朝被
    告林哲任揮擊，嗣被告林哲任亦不堪示弱徒手還擊，而分別
    致雙方受有如事實欄所載之傷勢，則依上開犯罪情節，率先
    引發本案肢體衝突之人為被告吳富家，被告吳富家持鏟子攻
    擊他人之手段所生之危險性亦較被告林哲任徒手攻擊之方式
    為高，惟被告林哲任所受傷勢較輕，被告吳富家所受傷勢顯
    然較重，其等所為均各有應非難之處，兼衡被告吳富家、林
    哲任之素行，前均無傷害案件經法院論罪處刑之前案紀錄，
    有本院被告前案紀錄表存卷可參（原審訴字卷第15至20頁）
    ，本案行為時，被告林哲任正值壯年，被告吳富家則年事已
    高，其等各自教育程度及家庭經濟狀況（原審卷第22-3、22
    -7、141頁），雙方於原審審理中均否認犯行之犯後態度等
    一切情狀，量處被告吳富家拘役40日，被告林哲任拘役50日
    ，並均諭知易科罰金之折算標準。另說明：被告吳富家用以
    傷害被告林哲任之鏟子1支，係被告吳富家從其家中拿出並
    用以鏟土，業據原審勘驗在卷（原審訴字卷第53、71頁），
    其對該鏟子顯具事實上之處分權，嗣並供其作為本案犯行所
    用之物，則該鏟子雖未扣案，然既無證據證明業已滅失，仍
    應依刑法第38條第2項前段、第4項規定宣告沒收，並於全部
    或一部不能沒收或不宜執行沒收時，追徵其價額。核其認事
    用法俱無違誤，量刑及沒收尚屬允當。
五、檢察官上訴意旨固認原審就被告林哲任量刑過輕等語。惟量
    刑輕重，係屬法院得依職權自由裁量之事項，苟其量刑已以
    行為人之責任為基礎，並斟酌刑法第57條各款所列情狀，而
    未逾越法定刑度或有濫用權限情事，即不得任意指為違法。
    原審已就被告林哲任之量刑刑度詳為審酌如上，其量刑既未
    逾越法定刑度，亦未濫用自由裁量之權限，自難認有何不當
    。檢察官上訴指摘原審就被告林哲任量刑過輕，為無理由，
    應予駁回。被告吳富家上訴意旨猶執前詞否認犯行，要無可
    採，已如前述，其上訴亦無理由，應予駁回。
據上論斷，應依刑事訴訟法第368條，判決如主文。
本案經檢察官黃騰耀到庭執行職務。
中　　華　　民　　國　　110 　年　　5 　　月　　4 　　日
                  刑事第二十五庭審判長法  官 邱滋杉
                                      法  官 陳彥年
                                      法  官 文家倩
以上正本證明與原本無異。
如不服本判決，應於收受送達後20日內向本院提出上訴書狀，其
未敘述上訴之理由者並得於提起上訴後20日內向本院補提理由書
（均須按他造當事人之人數附繕本）「切勿逕送上級法院」。
                                      書記官 桑子樑
中　　華　　民　　國　　110 　年　　5 　　月　　4 　　日
附錄：本案論罪科刑法條全文                             
中華民國刑法第277條
傷害人之身體或健康者，處5年以下有期徒刑、拘役或50萬元以
下罰金。
犯前項之罪，因而致人於死者，處無期徒刑或7年以上有期徒刑
；致重傷者，處3年以上10年以下有期徒刑。